【裁判字號】    97,訴,1137
【裁判日期】    980521
【裁判案由】    侵權行為損害賠償
【裁判全文】
臺灣臺南地方法院民事判決              97年度訴字第1137號
原      告  甲○○
訴訟代理人  查名邦律師
被      告  乙○○
上列當事人間因被告犯過失傷害案件，原告提起刑事附帶民事訴
訟請求損害賠償，由本院刑事庭裁定（97年度交簡附民字第8號
）移送前來，經本院於民國98年5月5日言詞辯論終結，判決如下
：
    主  文
被告應給付原告新臺幣肆拾伍萬玖仟貳佰柒拾陸元，及自民國九
十七年十一月十九日起至清償日止，按週年利率百分之五計算之
利息。
原告其餘之訴駁回。
訴訟費用由被告負擔四分之一，餘由原告負擔。
本判決原告勝訴部分，得假執行。但被告以新臺幣肆拾伍萬玖仟
貳佰柒拾陸元預供擔保，免為假執行。
原告其餘假執行之聲請駁回。
    事  實  及  理  由
一、按訴狀送達後，原告不得將原訴變更或追加他訴，但如有擴
    張或減縮應受判決事項之聲明者，不在此限，民事訴訟法第
    255條第1項第 3款定有明文。本件原告起訴時，原請求被告
    應給付原告新臺幣（下同）100萬元。 嗣於97年12月16日言
    詞辯論期日變更為被告應給付原告 1,927,935元及自97年11
    月18日訴訟準備書狀繕本送達被告之翌日起至清償日止，按
    年息5%計算之利息（本審卷第 159頁）。則原告訴之變更既
    係擴張訴之聲明，參諸首揭規定，自為適法，合先敘明。
二、原告起訴主張：
    (一)被告於96年5月11日11時40分許，駕駛車牌號碼C9-4520號
      自用小客車，沿臺南市○○路由北向南方向行駛，本應注
      意汽車行駛時，駕駛人應注意車前狀況及兩車併行之間隔
      ，並隨時採取必要之安全措施，且後車駕駛人應隨時注意
      前車之行動，而依當時之天候晴朗、柏油路面乾燥、無缺
      陷、亦無障礙物，並無不能注意之情事，詎被告竟疏未注
      意，於駛至南門路與建業路37巷路口處，為閃避同向前方
      車輛，遂偏右駛入機慢車優先道即原告之車道內，從後追
      撞在其同向前方，騎乘車牌號碼533- BDB號重型機車之原
      告，致原告人車倒地，受有顱內出血、左耳後裂傷、顏面
      及右鎖骨骨折等傷害。
    (二)被告前述行為致原告受有上開傷害並造成原告所有之機車
      毀損，核屬因過失而不法侵害他人之權利，依民法第 184
      條第1項前段、第193條第1項、195條第 1項規定，被告自
      應負損害賠償責任。爰將請求之項目及金額分述如下：
      1.醫療費用：本件交通事故發生後，原告至國立成功大學
        醫學院附設醫院住院及看診，共支出32,615元；另至財
        團法人奇美醫院看診，支出1,020元， 上開醫療費用總
        計33,635元。
      2.後續醫療費用：原告因本件交通事故受有顏面骨折傷害
        ，現仍遺留臉部麻痺及右眉疤痕等傷害。原告曾至丙○
        ○○○○看診，醫生曾告知原告之臉頰會隨著時間而慢
        慢塌陷，且無復原之可能，須每隔1年半注射1次玻尿酸
        以維持臉頰之完整，每次注射需約花費 6萬元。因此，
        原告請求注射至65歲之費用，而原告係於59年 1月25日
        出生，現年38歲，至65歲尚有27年，故須注射18次，費
        用總計 108萬元。另原告右眉之疤痕，醫生亦告知復原
        之手術費為35,000元，故後續醫療費用總計 1,115,000
        元。
      3.看護費用：原告受傷期間因傷勢嚴重致生活無法自理，
        自96年 5月11日起至同年6月9日止，共計29日，每日以
        2,000元聘請看護照顧原告生活起居，總計支出 58,000
        元。
      4.褓母費用：原告有1名於88年4月23日出生，現年10歲之
        男孩，受傷前，原告每天上班前親自送小孩上學，下班
        後再接小孩回家，嗣因傷勢嚴重而無法照顧小孩，且原
        告為單親家庭，故必須聘請褓母照顧小孩，自96年 5月
        11日起至同年8月31日止，共支出6萬元。
      5.工作損失：原告原任職臺南市派報業職業工會，擔任會
        計，每月薪資18,000元，因本件交通事故須在家休養 3
        個月，爰請求被告賠償54,900元（18,300元×3個月＝5
        4,900元）。
      6.車損部分：原告所騎乘之機車因本件交通事故而受損，
        原告支出機車修理費6,400元（零件費用5,200元、工資
        1,200元）。
      7.精神慰撫金：原告因被告過失之行為受有前述之傷害，
        其中右眼下之疤痕因靠近眼球部位而無法動手術消除疤
        痕，致原告每當看見鏡中殘破的自己、手指碰觸到凹陷
        的疤痕，便深覺自卑與痛苦，因此，原告心理及身體上
        均因被告之過失而飽受折磨，苦不堪言。再者，原告受
        傷期間，因傷勢嚴重，生活無法自理，須由看護代為清
        潔身體並協助大小便，隱私全露，又因無法上班而遭解
        雇，故原告心理及身體上所受之痛苦不可謂不大。為此
        ，爰依民法第195條第1項規定，請求精神慰撫金60萬元
        。
    (三)並聲明：求為判決，被告應給付原告 1,927,935元及自97
      年11月18日訴訟準備書狀繕本送達被告之翌日起至清償日
      止，按年息5%計算之利息，並願供擔保請准宣告假執行。
三、被告則以，原告請求之金額並不實在。被告為國小畢業，並
    沒有擔任社會上特殊職位，目前從事資源回收工作，每月收
    入約1萬元至2萬元不等。被告業已代原告支出醫療費用15,0
    54元及看護費用 2萬元，總計35,054元。有關修護費用應依
    折舊後計算為5,700元；看護費以21日計算，每日以2,000元
    為其必要費用；褓母費用以49日計算，每日以 660元為標準
    ，原告之配偶應分擔褓母費用2分之1，故以 330元計算等語
    ，資為辯解。並聲明，求為判決，原告之訴及假執行之聲請
    均駁回，如受不利判決，願供擔保請准宣告免為假執行。
四、(一)下列事實經兩造協議後列為不爭執事項（本審卷第184、1
      85、191、192頁），爰做為本件判決之基礎：
      1.被告乙○○為汽機車回收業者，平日以駕駛車輛回收故
        障汽機車為其業務，係以駕駛為附隨業務之人。被告於
        民國96年5月11日11時40分許，駕駛車牌號碼C9-4520號
        自用小貨車，沿臺南市○○路由北向南方向行駛，本應
        注意汽車行駛時，駕駛人應注意車前狀況及兩車併行之
        間隔，並隨時採取必要之安全措施，且後車駕駛人應隨
        時注意前車之行動，且依當時情形，亦無不能注意之情
        事，竟疏未注意，於駛至該路與建業路37巷路口處，為
        閃避同向前方車輛，遂往右偏行進入機慢車優先道行駛
        ，致從後方追撞在其同向前方，騎乘車牌號碼 533-BDB
        號重型機車之原告甲○○，致原告甲○○因之人車倒地
        ，並受有顱內出血、左耳後裂傷、顏面骨折及右側鎖骨
        骨折等傷害。
      2.被告因前揭過失傷害案件，經本院以97年度交簡字第10
        4號刑事判決，認犯業務過失傷害罪，判處有期徒刑6月
        ，如易科罰金，以1,000元折算1日並經確定。被告並就
        前揭車禍應負完全過失責任。
      3.兩造合意原告所請求之34,880醫療費用，以33,635元為
        必要費用。
      4.兩造合意原告不能工作之每月損失為18,300元，原告不
        能工作之期間則為3個月。
      5.兩造合意原告所騎乘車輛，因系爭車禍而受損，其必要
        修護費用依折舊後計算，應為5,700元。
      6.被告為國小畢業，並沒有擔任社會上特殊職位，目前從
        事資源回收工作，每月收入約1萬元至2萬元不等。原告
        則為私立崑山工商專科學校畢業，事發前每月收入18,3
        00元，除此之外，沒有其他特殊之社會上之地位。
      7.被告業已賠償原告35,024元。
      8.原告已請領強制責任險理賠金58,105元。
      9.兩造均同意本件車禍所生之看護費以21日計算，每日為
        2,000元為其必要費用。
     10.兩造均同意本件車禍所生之褓母費以49天計算為必要，
        並合意褓母費用每日為 660元為標準，且原告之配偶應
        分擔該褓母費1/2，故原告得請求者為49天每日為330元
        予以計算。
    (二)下列事項經兩造協議後，列為爭執事項，爰作為本件判決
      所應審究之範圍（本審卷第185、186、191、192頁）：
      1.原告主張後續醫療費1,115,000元是否有理？
      2.原告請求精神慰撫金60萬元是否過高？
五、按因故意或過失，不法侵害他人之權利者，負損害賠償責任
    ；不法侵害他人之身體或健康者，對於被害人因此喪失或減
    少勞動能力，或增加生活上之需要時，應負損害賠償責任；
    不法侵害他人之身體、健康、名譽、自由、信用、隱私、貞
    操，或不法侵害其他人格法益而情節重大者，被害人雖非財
    產上之損害，亦得請求賠償相當之金額，民法第184條第1項
    前段、第193條第1項、第195條第1項前段，分別定有明文。
    被告對於本件車禍既有全部過失責任，有如前揭兩造不爭執
    事項所述，是原告請求損害賠償，即屬於法有據，本件原告
    請求之各項損害，玆分別論述，並就上開兩造爭執事項，分
    述本院得心證理由如下(六)、(七)所示：
    (一)醫療費用部分：此部分兩造業已合意原告所請求之醫療費
      用，以33,635元為必要費用等情，有如前揭兩造不爭執事
      項3所示。是原告就 33,635元之請求，核屬有據，應予准
      許。
    (二)看護費用：此部分兩造均合意本件車禍所生之看護費以21
      日計算，每日為 2,000元為其必要費用等情，有如前揭兩
      造不爭執事項9所示。是原告就42,000元（21日×2,000元
      ）範圍內之請求，核屬有據，應予准許，逾此範圍之請求
      ，則嫌乏據。
    (三)褓母費用：此部分兩造均同意本件車禍所生之褓母費以49
      日計算為必要，並合意褓母費用每日為 660元為標準，且
      原告之原配偶應分擔該褓母費1/2， 故原告得請求者為49
      天每日為330元予以計算等情，有如前揭兩造不爭執事項1
      0所示。是原告就16,170元（49日×330元）範圍內之請求
      ，核屬有據，應予准許，逾此範圍之請求，則嫌乏據。
    (四)不能工作損失：此部分兩造合意原告不能工作之每月損失
      為18,300元，原告不能工作之期間則為 3個月等情，有如
      前揭兩造不爭執事項4所示。是原告就54,900元（ 3個月×
      18,300元）之請求，核屬有據，應予准許。
    (五)車損部分：此部分兩造業已合意原告所騎乘車輛，因系爭
      車禍而受損，其必要修護費用依折舊後計算，應為 5,700
      元等情，有如前揭兩造不爭執事項5所示。是原告就5,700
      元範圍內之請求，核屬有據，應予准許，逾此範圍之請求
      ，則嫌乏據。
    (七)後續醫療費用部分：原告主張其顏面骨折傷害，現仍遺留
      臉部麻痺及右眉疤痕等傷害，乃至丙○○○○○看診。醫
      生曾告知其臉頰會隨著時間而慢慢塌陷，且無復原之可能
      ，須每隔1年半注射1次玻尿酸以維持臉頰之完整。該每次
      注射需約花費 6萬元，因此請求注射至65歲之費用。原告
      現年38歲，至65歲尚有27年，故須注射18次，費用總計10
      8萬元。 另原告右眉之疤痕，醫生亦告知復原之手術費為
      35,000元，故後續醫療費用總計 1,115,000元等語。惟查
      ：原告受有上開顏面骨折後，現殘留顏面疤痕兩處，一處
      約3公分，一處約8公分等情，有國立成功大學醫學院附設
      醫院所出具診斷證明書附卷可查（本審卷第18頁）。本院
      為求詳實，乃檢送 4份原告提出之由國立成功大學醫學院
      附設醫院所出具診斷證明書，向該醫院查明原告臉部勢是
      否有痊癒可能？其臉部外觀痊癒後是否會繼續塌陷？如會
      塌陷約多長期間應再予治療始能保持正常外觀？又該治療
      之療程內容為何？每次所需費用為多少？等事項（本審卷
      第198頁）。 經該院查明後認：「一、所有深層的顏面外
      傷，需要縫合者都會留下疤痕，只是隨著時間會變得較不
      明顯。二、右側顴骨骨折於96年 5月28日手術復位並以金
      屬板固定，一般觀察半年如沒有再凹陷即不會再凹陷。原
      告於97年12月 4日最後門診時未有明顯凹陷，應無再矯正
      之必要，但仍有抱怨右眼眶下神經感覺異常。三、如果有
      明顯右顴骨凹陷，己不太可能再次接受切骨復位手術，應
      以軟組織（如自體脂肪）或人工填充物（如玻尿酸）來塑
      形，每次約3至4萬元，約2至3次才能完治療。」等語，此
      有該醫院函文附卷足憑（本審卷第207、208頁）。則依前
      所述，原告因縫合所留下疤痕，既會隨著時間會變得較不
      明顯，是原告請求疤痕復原手術費35,000元即核無必要甚
      明。再者，原告於97年12月 4日最後至國立成功大學醫學
      院附設醫院門診時，既未有明顯凹陷，應無再矯正之必要
      ，亦如上述，則原告主張其臉頰會隨著時間而慢慢塌陷，
      且無復原之可能，須每隔1年半注射1次玻尿酸以維持臉頰
      之完整等語即無可採。是其依此所請求注射18次玻尿酸費
      用總計108萬元，亦失其所據灼然。
    (七)精神慰撫金部分：本件原告因前揭車禍受有顱內出血、左
      耳後裂傷、顏面骨折及右側鎖骨骨折等傷害，且原告為女
      性，其顏面骨折後，現殘留顏面疤痕兩處，一處約 3公分
      ，一處約 8公分等情，有如前述，是對其容貌自產生一定
      程度之影響。再者，原告於96年 5月11日發生車禍後至國
      立成功大學醫學院附設醫院急診並暫留之，96年5月12 日
      住院至同年月19日出院等情，亦有上開診斷證明書可稽（
      本審卷第18頁）。而依原告受有上開傷害之情形觀之，其
      主張住院期間，因傷勢嚴重，生活無法自理，須由看護代
      為清潔身體並協助大小便等情，亦無違常情，堪可採信。
      是原告肉體、精神確受極大痛苦。本院參酌被告為國小畢
      業，並沒有擔任社會上特殊職位，目前從事資源回收工作
      ，每月收入約1萬元至2萬元不等。原告則為私立崑山工商
      專科學校畢業，事發前每月收入18,300元，除此之外，沒
      有其他特殊之社會上地位等渠等身份、經濟、地位、能力
      等一切情況，並斟酌實際情形，認原告請求60萬元，自嫌
      過高，應予核減40萬元，方屬公允，逾此數額之請求，核
      屬無據。
    (八)綜上所述，原告所得請求賠償之金額合計為552,405元（3
      3,635元＋42,000元＋16,170元＋54,900元＋5,700元＋40
      0,000元）。
六、按保險人依本法規定所為之保險給付，視為被保險人損害賠
    償金額之一部分；被保險人受賠償請求時，得扣除之，強制
    汽車責任保險法第32條，定有明文。本件原告因前揭車禍已
    依強制汽車責任保險法規定受領58,105元保險給付等情，有
    如兩造前揭不爭執事項 8所示。則依前揭法文規定，原告所
    得請求賠償之金額自應扣除58,105元之保險給付甚明。另被
    告業已賠償原告35,024元之事實，亦如兩造前揭不爭執事項
    7所示，是此部分亦應就原告請求賠償金額中扣除之灼然。
    故原告所得請求被告賠償，核為459,276元（552,405元－58
    ,105 元－35,024元）。
七、從而，原告以前揭事由，依侵權行為損害賠償之法律關係，
    於請求被告賠償 459,276元及自97年11月18日訴訟準備書狀
    繕本送達被告之翌日（即97年11月19日）起至清償日止，按
    年息5%計算之法定遲延利息之範圍內，核屬有據，為有理由
    ，應予准許，逾此範圍所為之請求，則屬無據，為無理由，
    應予駁回。
八、本件所命被告給付之金額未逾50萬元，爰依民事訴訟法第38
    9條第1項第 5款規定，依職權宣告假執行，被告陳明願供擔
    保，聲請宣告免為假執行，經核原告勝訴部分，合於法律規
    定，爰酌定相當之擔保金額宣告之；原告其餘部分假執行之
    聲請，因訴之駁回而失所依據，不予准許。
九、因本案事證已臻明確，兩造其餘主張陳述及所提之證據，均
    毋庸再予審酌，附此敘明。
十、據上論結：原告之訴為一部有理由、一部無理由，依民事訴
    訟法第79條、第389條第1項第5款、第392條第 2項，判決如
    主文。
中    華    民    國    98    年    5     月    21    日
                  民事第三庭    法  官  王漢章
以上正本，係照原本作成。
如對本判決上訴，須於判決送達後20日內向本院提出上訴狀
中    華    民    國    98    年    5     月    21    日
                                書記官  林木村


司法院資訊處製作；財團法人民間司法改革基金會備份。
